【裁判字號】    99,救,11
【裁判日期】    991012
【裁判案由】    訴訟救助
【裁判全文】
臺中高等行政法院裁定
                                        99年度救字第11號
聲  請  人  甲○○
            乙○○

上列聲請人因與相對人苗栗縣政府間損害賠償事件（本院99年度
訴字第349號），聲請訴訟救助，本院裁定如下：
    主  文
聲請駁回。
聲請訴訟費用由聲請人負擔。
    理  由
一、按「當事人無資力支出訴訟費用者，行政法院應依聲請，以
    裁定准予訴訟救助。但顯無勝訴之望者，不在此限。」、「
    聲請訴訟救助，應向受訴行政法院為之。聲請人無資力支出
    訴訟費用之事由應釋明之。前項釋明，得由受訴行政法院管
    轄區域內有資力之人出具保證書代之。前項保證書內，應載
    明具保證書人於聲請訴訟救助人負擔訴訟費用時，代繳暫免
    之費用。」分別為行政訴訟法第101條及102條所明定。是當
    事人無資力支出訴訟費用者，依行政訴訟法第101條規定，
    法院固應依聲請准予救助，惟此項救助事由，依同法第102
    條第2項及第3項規定，應提出依證據之性質能即時調查之證
    據以釋明之，或由受訴行政法院管轄區域內有資力之人提出
    保證書代之。而所謂無資力，係指窘於生活，且缺乏經濟上
    之信用而言（最高法院43年度台抗字第152號判例意旨參照
    ）。又「經分會准予法律扶助之無資力者，其於訴訟程序中
    ，向法院聲請訴訟救助時，應准予訴訟救助。但另有不符法
    律扶助事實之證明者，不在此限。」法律扶助法第62條亦有
    明文。
二、本件聲請人聲請訴訟救助，僅主張：聲請人合法登記之不動
    產被非法強制移轉登記使用，完全不需法律授權，照常強占
    使用。又聲請人合法登記之公司、工廠營利事業商標權、專
    利權、著作權以及廠房內部所有動產物權、經營權，同樣遭
    受非法強押、強佔使用，完全不需法律授權，致聲請人長期
    承受生活經濟之困難等語。經查，聲請人並未對於其無資力
    支出訴訟費用之事由，提出可使行政法院信其主張為真實且
    能即時調查之證據予以釋明，亦未據提出保證書以代之。復
    經本院函詢財團法人法律扶助基金會苗栗分會結果，並無聲
    請人以無資力為由聲請法律扶助而經准許之情事，有該會99
    年9月27日法扶苗字第9900087號函附卷可稽。揆諸首揭說明
    ，聲請人聲請本件訴訟救助，即無從准許，應予駁回。
三、依行政訴訟法第104條，民事訴訟法第95條、第78條、第85
    條，裁定如主文。

中    華    民    國    99    年    10    月    12    日
                臺中高等行政法院第四庭
                          審判長法  官  沈  應  南
                                法  官  林  秋  華
                                法  官  許  武  峰
以上正本證明與原本無異。
如不服本裁定，應於裁定送達後10日內以書狀敘明理由，經本院
向最高行政法院提起抗告（須依對造人數附具繕本）。
中    華    民    國    99    年    10    月    12    日
                                書記官  許  騰  云

司法院資訊處製作；財團法人民間司法改革基金會備份。
